【裁判字號】    99,交聲,68
【裁判日期】    990427
【裁判案由】    聲明異議
【裁判全文】
臺灣屏東地方法院交通事件裁定          99年度交聲字第68號
原處分機關  交通部公路總局高雄區監理所屏東監理站
法定代理人  乙○○
異  議  人  甲○○
上列異議人因違反道路交通管理處罰條例案件，對於原處分機關
於民國99年1 月8 日所為之處分（原處分：屏監違字第裁82-Z00
000000號），聲明異議，本院裁定如下：
    主  文
原處分撤銷。
甲○○汽車駕駛人，駕駛汽車經測試檢定酒精濃度超過規定標準
，因而致人受傷，應吊扣小型車普通駕駛執照壹年及接受道路交
通安全講習。
    理  由
一、原處分機關略以：異議人甲○○於民國99年2 月6 日晚上7
    時6 分許，駕駛車牌號碼為7535-LU 號之自用一般小客車，
    在國道三號南下第395 公里處，經警攔查測得其呼氣酒精濃
    度為每公升0.51毫克），超過標準之違規行為，予以當場舉
    發，經查核無訛，乃依道路交通管理處罰條例第24條第1 項
    第2 款及第35條第1 項第1 款規定，裁處異議人罰鍰新臺幣
    （下同）45,000元，及吊扣駕駛執照12個月，並施以道安講
    習。
二、聲明異議意旨略以：異議人於99年2 月6 日因酒駕違規，經
    國道五隊舉發，罰款已於2 月8 日繳清，車輛已領回，惟因
    同居人女兒車禍住院於東港安泰醫院，故急於控制病情，故
    於酒後南下，惟因酒後並未意識不清及違規駕駛，故請求撤
    銷原裁定給予自新機會云云。
三、按「汽車駕駛人有下列情形之一者，不得駕車：．．二、飲
    用酒類或其他類似物後其吐氣所含酒精濃度超過每公升○
    點二五毫克或血液中酒精濃度超過百分之○點○五以上。」
    、「汽車駕駛人，有下列情形之一者，應接受道路交通安全
    講習：．．二、有第三十五條第一項規定之情形。」、「汽
    車駕駛人，駕駛汽車經測試檢定有下列情形之一者，處新臺
    幣一萬五千元以上六萬元以下罰鍰，並當場移置保管該汽車
    及吊扣其駕駛執照一年；因而肇事致人受傷者，並吊扣駕駛
    執照二年．．：一、酒精濃度超過規定標準。」，此道路交
    通安全規則第114 條第2 款、道路交通管理處罰條例第24條
    第1 項第2 款、第35條第1 項第1 款分別定有明文。
四、經查，異議人甲○○於99年2 月6 日晚上7 時6 分時許，駕
    駛車牌號碼為7535-LU 號之自用一般小客車，在國道三號南
    下第395 公里處，為警攔查測得其呼氣酒精濃度為每公升0.
    51毫克），已逾規定不得駕駛車輛之濃度標準，乃依法掣單
    舉發違規，而異議人此一酒後駕車之行為，並未觸犯刑法第
    185 條之3 之公共危險罪，故未經移送至臺灣屏東地方法院
    檢察署檢察官偵辦，有本院公務電話紀錄在卷可按。又異議
    人具狀聲明異議亦自承有上開酒後駕車之行為，是異議人酒
    後超過規定標準駕駛動力交通工具而為警查獲之事實，堪以
    認定。另依異議人所提出之診斷證明書上載訴外人洪玟欣「
    於99年2 月5 日急診住院，行傷口縫合術，於99年2 月8 日
    出院，共住院4 日」等語，而異議人違規時間係「99年2 月
    6 日晚上7 時6 分」，訴外人洪玟欣早已住院，客觀上尚難
    認有何緊急危難之情事存在，是異議人上開辯解，亦不足以
    阻卻其違法。異議人既有上開違規行為，原處分機關依上開
    規定對異議人裁處罰鍰45,000元，自屬於法有據。
五、另按道路交通管理處罰條例第35條第1 項僅規定「吊扣其駕
    駛執照一年」，並未明定其駕駛執照之種類，則有關吊扣、
    吊銷駕駛執照處分效力與執行方式之法令依據，當係依據道
    路交通管理處罰條例第68條規定，而該條業於94年12月14日
    修正公布，並自95年3 月1 日施行。修正前之道路交通管理
    處罰條例第68條原規定：「汽車駕駛人，因違反本條例及道
    路交通安全規則之規定，受吊扣或吊銷駕駛執照處分時，吊
    扣或吊銷其持有各級車類之駕駛執照」，其立法意旨在於違
    規行為對道路交通秩序之維持及道路交通安全已生較大之影
    響，故規定吊扣或吊銷其持有各級車類之駕駛執照，以限制
    其繼續駕車行駛道路之權利，其係屬駕駛行為之限制，並不
    因所持駕駛執照種類不同而有所差異。惟因考量原條文將違
    法或違規駕駛人所持有各級車類之駕駛執照一併吊銷或吊扣
    ，失之過酷，對於人民工作與生活影響過鉅，有違比例原則
    ，經與交通部協商後，乃將其中「受吊扣處分者，吊扣其持
    有各級車類之駕駛執照」部分之規定刪除，則修正後道路交
    通管理處罰條例第68條之規定，既已刪除「吊扣」等字，而
    僅餘「吊銷」等字，依「明示其一，排除其他」之法理，該
    條應係明示排除「吊扣駕駛執照處分時，吊扣其持有各級車
    類之駕駛執照」之規定，而僅餘「吊銷駕駛執照處分時，始
    吊銷其持有各級車類之駕駛執照」之規定，而限縮修正前條
    文之適用範圍。循此以觀，駕駛人違反道路交通管理處罰條
    例第35條第1 項第1 款之規定而受吊扣駕駛執照處分時，依
    修正後同法第68條規定並參照其修正意旨，應僅得吊扣違規
    或違法當時駕駛車類之駕駛執照，否則將造成同一違規或違
    法行為，因受處分人持有駕駛執照種類之不同，而異其處分
    之結果。況酒醉駕車行為係製造法所不容許之風險，以風險
    製造之立場觀之，並不因駕駛車輛種類之不同，而有所差別
    ，但從風險實現之觀點而言，酒醉駕駛車類之不同，其對於
    交通安全衍生之實害結果也有所差異，如駕駛人駕駛低一級
    之車類違反本條例之規定時，不論其所造成之實害結果，而
    一律吊扣駕駛人所持有之各類駕照，亦有違相同事件相同處
    理，不同事件不同處理之平等原則（臺灣高等法院暨所屬法
    院97年法律座談會刑事類提案第40號及98年法律座談會刑事
    類提案第23號討論暨審查意見參照）。準此，參諸上開道路
    交通管理處罰條例第68條之修正過程與修正理由，行為人有
    道路交通管理處罰條例第35條第1 項第1 款所規定之違規行
    為，須吊扣駕駛執照時，應僅能吊扣行為人違法或違規當時
    駕駛車輛所憑之駕駛執照，不得再吊扣行為人所持有與駕駛
    違規車輛無關之其他各級車類駕駛執照至明。本件異議人因
    晉級考照，現無小型車普通駕駛執照而有聯結車職業駕駛執
    照乙節，有汽車駕照基本資料1 紙在卷可參，而依前開說明
    ，異議人因飲用酒類後駕駛自用一般小客車，且經酒精呼氣
    測試達每公升0.51毫克之情形，揆之上開修法經過及說明，
    異議人違規當時既係駕駛自用一般小客車，依法僅得以吊扣
    異議人所持有該級車類之駕駛執照。則原處分機關以異議人
    無小型車普通駕駛執照可供吊扣，而逕行吊扣其聯結車職業
    駕駛執照，顯已逾越修正後道路交通管理處罰條例第68條之
    規範意涵及範圍，即難認為合法。原處分機關就吊扣聯結車
    職業駕駛執照部分，既有瑕疵，自應由本院予以撤銷，並就
    上開撤銷部分，另自為裁定如主文第二項所示。至原處分關
    於道安講習部分，原處分機關依法仍得裁罰，且原處分機關
    就此裁罰並無不當，附此敘明。
六、應依道路交通管理處罰條例第87條第2 項，道路交通案件處
    理辦法第20條前段，裁定如主文。
中    華    民    國    99    年    4     月    27    日
                    交通法庭    法  官  曾吉雄
以上正本證明與原本無異。
如不服本裁定應於收受送達後五日內向本院提出抗告書狀敘述抗
告之理由抗告於台灣高等法院高雄分院。
中    華    民    國    99    年    4     月    27    日
                                書記官  林祥玉

司法院資訊處製作；財團法人民間司法改革基金會備份。
